ACORDAO-COMPLETO-2563002

ACÓRDÃO DE RELAÇÃO

ACÓRDÃO DE RELAÇÃO 1848/2023 ATA 5/2023 - PRIMEIRA CÂMARA

Acórdão 1848/2023-TCU-Primeira Câmara
	Os Ministros do Tribunal de Contas da União, reunidos em sessão da Primeira Câmara;
	Considerando que as análises da unidade instrutora revelam irregularidade caracterizada pela inclusão nos proventos da vantagem "opção", oriunda do art. 193 da Lei 8.112/1990;
	Considerando que a consignação da citada vantagem merece ser avaliada à luz da impossibilidade de que os proventos de aposentadoria ou pensão excedam a remuneração do servidor no cargo efetivo, conforme estabelece o art. 40, § 2º, da Constituição Federal de 1988, com redação dada pela Emenda Constitucional 20/1998;
	Considerando que, no caso em exame, os requisitos para aposentadoria foram preenchidos após a publicação da EC 20/1998, o que atrai a disciplina do art. 40, § 2º, da CF/1988 e impede a concessão da vantagem "opção", por acarretar proventos em valor superior à remuneração do cargo efetivo;
	Considerando que a irregularidade em questão é objeto de jurisprudência pacificada neste Tribunal, tendo por paradigma o Acórdão 1599/2019-TCU-Plenário (relator Ministro Benjamin Zymler) , acompanhado por iterativas deliberações, a exemplo dos Acórdão 8186/2021-TCU-Primeira Câmara (relator Ministro Walton Alencar Rodrigues) , 8.477/2021-Primeira Câmara (relator Ministro Benjamin Zymler) , 1.746/2021-Segunda Câmara (relator Ministro Augusto Nardes) , 6.835/2021-Segunda Câmara (relator Ministro Aroldo Cedraz) , 8.082/2021-Segunda Câmara (relator Ministro Raimundo Carreiro) , 12.983/2020-Segunda Câmara (relatora Ministra Ana Arraes) , 8.111/2021-Segunda Câmara (de minha relatoria) , 8.311/2021-Primeira Câmara (relator Ministro Vital do Rêgo) , 6.289/2021-Primeira Câmara (relator Ministro Jorge Oliveira) , 8.694/2021-Primeira Câmara (relator Ministro Substituto Augusto Sherman) e 7.965/2021-Segunda Câmara (relator Ministro Substituto Marcos Bemquerer) , entre outros;
	Considerando que os valores pagos indevidamente foram recebidos de boa-fé;
	Considerando os pareceres convergentes da Secretaria de Fiscalização de Integridade de Atos e Pagamentos de Pessoal e de Benefícios Sociais (Sefip) e do Ministério Público junto a este Tribunal; e
	Considerando que este Tribunal, por intermédio do Acórdão 1414/2021-TCU-Plenário (relator Ministro Walton Alencar Rodrigues) , fixou entendimento no sentido da possibilidade de apreciação de ato sujeito a registro mediante relação, na forma do art. 143, inciso II, do Regimento Interno do TCU, nas hipóteses em que a ilegalidade do ato decorra exclusivamente de questão jurídica de solução já pacificada na jurisprudência desta Corte de Contas,
	ACORDAM, com fundamento no art. 71, incisos III e IX, da Constituição Federal de 1988 c/c os arts. 1º, inciso V, e 39, inciso II, da Lei 8.443/1992, e ainda com base nos arts. 17, inciso III, 143, inciso II, 260 e 262 do Regimento Interno/TCU, em considerar ilegal o ato de aposentadoria em exame, negar-lhe registro e expedir os comandos a seguir discriminados.
1. Processo TC-Processo 021.788/2022-7 (APOSENTADORIA) 
	1.1. Interessada: Monica Christine Dalbello (CPF XXX.775.928-XX) .
	1.2. Unidade: Tribunal Regional do Trabalho da 15ª Região - Campinas/SP.
	1.3. Relator: Ministro Jhonatan de Jesus.
	1.4. Representante do Ministério Público: Procuradora-Geral Cristina Machado da Costa e Silva.
	1.5. Unidade Técnica: Secretaria de Fiscalização de Integridade de Atos e Pagamentos de Pessoal e de Benefícios Sociais (Sefip) .
	1.6. Representação legal: não há.
	1.7. Determinações/Recomendações/Orientações: 
	1.7.1. dispensar o ressarcimento das quantias indevidamente recebidas de boa-fé, consoante o Enunciado 106 da Súmula de Jurisprudência do TCU;
	1.7.2. determinar ao Tribunal Regional do Trabalho da 15ª Região - Campinas/SP que:
	1.7.2.1. no prazo de 15 (quinze) dias, faça cessar os pagamentos decorrentes da vantagem "opção", sob pena de responsabilidade solidária da autoridade administrativa omissa;
	1.7.2.2. no prazo de 30 (trinta) dias, emita novo ato livre da irregularidade apontada, submetendo-o à apreciação do TCU;
	1.7.2.3. no prazo de 30 (trinta) dias, informe ao TCU as medidas adotadas e disponibilize, por meio do Sistema e-Pessoal, comprovante da data em que a interessada tomar conhecimento deste acórdão.
	1.7.3. remeter cópia deste acórdão e da instrução da secretaria especializada (peça 5) ao Tribunal Regional do Trabalho da 15ª Região - Campinas/SP.

Primeira Câmara

Monica Christine Dalbello (CPF XXX.775.928-XX).

JHONATAN DE JESUS

não há.

APOSENTADORIA (APOS)

Secretaria de Fiscalização de Integridade de Atos e Pagamentos de Pessoal e de Benefícios Sociais (Sefip).